臺灣高等法院刑事判決　　　　　　　　　　　　　九十一年度上訴字第二三八二號
　　上　訴　人　臺灣新竹地方法院檢察署檢察官
　　被　　　告　乙○○
　　選任辯護人　李晉安
右上訴人因被告強盜案件，不服臺灣新竹地方法院九十年度訴字第二０七號，中華民
國九十一年五月三十日第一審判決（起訴案號：臺灣新竹地方法院檢察署八十九年度
偵字第四七一二號、第六六二五號），提起上訴，本院判決如左：
    主  文
原判決撤銷。
乙○○共同連續攜帶兇器強盜，處有期徒刑捌年。
    事  實
一、乙○○前於民國（下同）七十八年間，因違反懲治盜匪條例等案件，經本院七十
    八年上訴字第三八三六號案，判處有期徒刑十八年，上訴最高法院後，經最高法
    院七十九年台上字第二三四一號判決上訴駁回確定，嗣經減刑，其刑期應至九十
    五年七月三日，惟於八十八年三月十六日獲假釋交付保護管束，惟乙○○仍不知
    悔改，復夥同吳天時（經臺灣新竹地方法院八十九年訴字第四九七號判決有罪確
    定，本件吳天時部分重複起訴部分，經臺灣新竹地方法院九十年訴字第二０七號
    案判決免訴），共同基於為自己不法所有之概括犯意聯絡，連續於下列(一)(二)所示
    之時間、地點，以攜帶兇器強暴之方法，至使被害人丁○○、林桂、丙○○不
    能抗拒，而強取財物及使被害人交付財物。另乙○○基於前述強盜之概括犯意並
    與另一位不詳姓名之成年人基於共同意圖為自己不法之所有之犯意聯絡，於下列
    (三)之時間、地點，以攜帶兇器強暴之方法，至使被害人甲○○不能抗拒，而強取
    財物：
  (一)乙○○與吳天時於八十九年六月四日凌晨四時許，駕駛紅色箱型車，在桃園縣楊
    梅鎮臺一線五三公里六百公尺處，見僅一部機車前行，即以超車強將丁○○所騎
    乘後搭載林桂之機車逼至路旁之方式，攔下機車後，由吳天時持西瓜刀下車，
    向丁○○、林桂二人稱：我們要搶劫。持西瓜刀強迫丁○○、林桂二人上車
    ，致使丁○○、林桂二人不能抗拒，強取丁○○所有摩托羅拉ＣＤ九二八行動
    電話一支、心型戒指一只、現金新臺幣（下同）一千五百元、強取林桂外套一
    件、金項鍊一條，吳天時見丁○○皮包內尚有提款卡，即駕車前往楊梅鎮○○路
    一四○號玉山銀行處，脅迫稱：若耍花樣，就殺掉林桂，逼迫丁○○提領七千
    元，丁○○於交付七千元後，吳天時交還一千元於丁○○，再載丁○○、林桂
    二人回至前述強劫地點對面下車，隨即駕車離去，乙○○、吳天時二人強盜丁○○所有摩托羅拉ＣＤ九二八手機壹隻、心型戒指一只、現金七千五百元（先搶一
    千五百元，後再逼領七千元，又還一千元，故丁○○被搶是七千五百元）、強取
    林桂外套一件、金項鍊一條後逃逸，並朋分花用所強盜財物。
  (二)乙○○與吳天時於八十九年七月三日晚上十時許，駕駛灰色轎車，在新竹市○○
    區○○路二○○巷附近，以超車強將丙○○所騎乘機車逼至路旁，同上述相同方
    式攔下機車後，由吳天時持長尖刀下車前向丙○○，強押丙○○上車，乙○○並
    持水果刀抵住丙○○的腳，吳天時持長尖刀抵住丙○○的腰，致使丙○○不能抗
    拒，即強取搜括丙○○所有皮包，內有摩托羅拉Ｖ二一八八型式行動電話一支、
    ＮＯＫＩＡ行動電話一支、身上金項鍊一條、戒指二個，吳天時見丙○○尚有提
    款卡，又駕車前往新竹市○○路第三信用合作社，逼迫丙○○提領五千元，再載
    丙○○回至前述強劫地點，隨即駕車離去，乙○○、吳天時二人強盜丙○○所有
    行動電話二隻、金項鍊一條、戒指二個，現金五千元後，並朋分花用所強盜財物
    。
  (三)另乙○○基於前述不法所有之概括犯意，與另一位姓名年籍不詳約三十歲之成年
    人，基於共同之犯意，於八十九年六月九日凌晨三時二十五分許，駕駛深色箱型
    車，在新竹縣竹北市○○○路一九一九巷口處，以超車強將甲○○所騎乘機車逼
    至路旁，用上述相同方式攔下機車後，由乙○○持西瓜刀下車前向甲○○作揮砍
    狀，使甲○○驚嚇不支坐臥在地，至使甲○○不能抗拒，強取甲○○所有皮包，
    內有身分證、健保卡、現金一千六百元左右（起訴書誤載為一千元左右）、呼叫
    器一個、色小海豚手機一支及身上之金項鍊一條等財物，得手後離去。
二、案經新竹縣警察局移送台灣新竹地方法院檢察署檢察官偵查起訴。
    理  由
一、本件原審檢察官係於九十一年六月十二日收受判決，上訴期間原於九十一年六月
    二十二日期滿，但九十一年六月二十二日係星期六，檢察官之上訴書於九十一年
    六月二十四日送抵臺灣新竹地方法院，則檢察官之上訴並未逾期，合先敘明。
二、本件之所以偵破，係因被害人甲○○於被強盜後向警方報案，警方根據甲○○報
    案所指被強盜之手機號碼0000000000號，向遠傳電信公司查詢，查得
    該門號手機已改為0000000000號，用戶為乙○○，認乙○○涉有重嫌
    ，乃向檢察官聲請拘票拘提乙○○等情，有警方聲請拘票及遠傳公司查詢資料在
    卷可稽（見偵字第四七一二號卷第二八頁至三十二頁所載），隨甲○○於八十九
    年八月十九日在新竹縣警察局刑警隊指認，認被告乙○○係歹徒之一（見偵字第
    四七一二號卷第十一頁）。而被告係將該手機贈送予其女友賴秋月使用，賴秋月
    亦提出該手機（見偵字第四七一二號卷第十三頁），經甲○○指認確係伊被強盜
    取走之手機，由其出具領據領回（見偵字第四七一二號卷第十一頁反面、第十四
    頁、十五頁）。且警方更在被告處查獲摩托羅拉手機二支、諾其亞手機一支（見
    偵字第四七一二號卷第六頁反面、第十六頁），其中二支摩托羅拉手機，亦經被
    害人丙○○、丁○○指認確係渠等被強盜之手機，分別立據領回而查獲本案（見
    偵字第四七一二號卷第五七頁、五八頁）。
三、被害人甲○○、丙○○、丁○○、林桂對於被搶之過程，指認被告係歹徒之一
    以及認出在被告處所查獲之手機係被搶之物，均供述詳明：
  (一)被害人甲○○於八十九年六月十四日警訊中供稱：八十九年六月九日三時二十五
    分許，在新竹縣竹北市○○○路一九一九巷口遭兩名歹徒強劫，歹徒年約三十歲
    ，行搶之歹徒身高約一六０公分，歹徒駕深色箱型車，我騎機車，突然有一個人
    從箱型車旁出現，持西瓜刀作砍殺手勢，我機車向左靠，往後座，退了五、六步
    ，歹徒見我坐在地上後，隨即將我放在機車踏板上之皮包搶走，並將我脖子上的
    項鍊拉斷搶走，皮包內有現金一千六百元左右，及呼叫器和色小海豚手機一個
    。甲○○亦經警方安排對被告乙○○及其弟施鴻謙二人指認，甲○○亦指認係乙○○（手機號碼為0000000000，見偵第四七一二號卷第八頁至第十一
    頁）。而被告身高約一百五十五公分（見原審卷第一九一頁），與甲○○所述之
    歹徒身高相當。雖甲○○於警訊時又供稱，歹徒理小平頭（見偵字第四七一二號
    卷第九頁反面）。而偵查卷所附吳天時指認乙○○之相片，乙○○係頭髮燙捲，
    並無理成平頭之情（見偵字第六六二五號卷第二十一頁）。惟該相片係吳天時於
    八十九年九月二十八日指認乙○○之相片，該相片並非乙○○於八十九年九月二
    十八日被捕時所拍攝之相片，再觀之被告九十年十一月五日所拍攝之相片即係理
    小平頭（見原審卷第一九一頁），則甲○○於警訊時指歹徒理小平頭一節，應無
    錯誤，不能因被告曾有非小平頭之相片，即認甲○○指認之歹徒非為被告。
  (二)被害人丁○○於警訊供稱，我與林佳於八十九年六月四日四時許，在桃園縣楊
    梅鎮台一線統一加油站旁（即台一線五三公里六百公尺處），遭兩名歹徒強盜，
    被搶走摩托羅拉ＣＤ九二八行動電話一支、心型戒指一只、現金七千五百元，較
    高、年紀較大的歹徒持西瓜刀，較矮、較瘦、開車的歹徒沒有持凶器，歹徒駕紅
    色箱型車，我機車後載林佳，遭箱型車擋住去路，較高、年紀較大、手持西瓜
    刀歹徒對我們說：「我們要搶劫」，並持西瓜刀叫我們上箱型車，上車後就拿走
    我們的財物，我在車上被搶走現金一千五百元，持西瓜刀的歹徒看到我皮包內還
    有提款卡，又叫我帶他們去楊梅分局附近的玉山銀行提款，他們車停在旁邊叫我
    一人去提領，林佳留在車上，持西瓜刀的歹徒叫我不要耍花樣，不然就殺掉林
    佳，我只好提領了七千元給他，他還我一千元，就載我們回被搶地點對面車道
    下車（見偵字第六六二五號卷第十三頁至第十五頁）。丁○○並指認在被告處查
    獲之手機中，有一支係伊被搶之手機（有手機之序號，見偵字第六六二五號卷第
    十四頁反面）。林佳於警訊供稱，年紀較大的歹徒持西瓜刀，開車、較矮的歹
    徒沒有持凶器。我搭黃婉宇機車，遭車擋住去路，有一位歹徒持西瓜刀做勢要砍
    人，說要搶劫，叫我們上車，後來持刀歹徒搶走我們的財物，又要我們帶他去取
    款。就到楊梅分局斜對面的玉山銀行提領了七千元。歹徒並向黃婉宇講：只要耍
    花樣，就殺掉我，那個歹徒還給她一千元，就載我們回被搶地點對面下車，我被
    搶一件外套及一條金項鍊。（偵第六六二五號卷第十六頁至第十七頁）。
  (三)被害人丙○○於警訊供稱，於八十九年七月三日晚上十時許，在新竹市○○區○○路二００巷口遭兩名歹徒強盜，一男子持水果刀，另一男子持較長之尖刀，歹
    徒駕灰色轎車，我被搶摩托羅拉行動電話一支、ＮＯＫＩＡ行動電話一支、身上
    金項鍊一條、戒指二個、現金五千元，歹徒將我逼停下來，坐在前座的歹徒，即
    持長尖刀衝向我，拉住我左手並將我押到他們車上前座，然後駕駛的歹徒用水果
    刀抵住我的腳，另拉住我的手那位歹徒用長的尖刀抵住我的腰部，並下車拿走我
    放在機車上的皮包，搜括了皮包內之財物。後來持長尖刀的歹徒就叫我把身上的
    項鍊及戒指拔下來給他，駕駛的歹徒則叫我去提款給他們，我就被押著去新竹市
    ○○路第三信用合作社提領了五千元給他們，他們就把我載回事發地點，放我下
    車（偵第六六二五號卷第十八頁至第十九頁）。丙○○亦在警方從被告處查獲之
    三支手機中指認一支摩托羅拉手機是伊被搶之物（手機有序號，見偵字第六六二
    五號卷第十九頁反面）。
四、本件共犯吳天時，並經臺灣新竹地方法院八十九年訴字第四九七號判決有罪確定
    ，吳天時於該案審理時亦供認共犯係被告乙○○（被告於吳天時案審理時否認認
    識吳天時，惟經查明被告之供述不實），且被害人丙○○亦於該案審理時指認係
    乙○○與吳天時共同強盜，此有該判決在卷可稽（見原審卷第二一０頁），並經
    本院調取吳天時強盜案卷核閱無異（見臺灣新竹地方法院八十九年訴字第四九七
    號卷第一０一頁）。
五、被告乙○○堅決否認有強盜犯行，辯稱：其自八十八年間起至九十年二月二十日
    止均在新竹縣湖口鄉○○路旁設攤賣水果，經常遭管區警員取締並開具違規罰單
    ，且須於每天凌晨三、四時許到中壢青果市場批購水果補貨，每天晚上又須賣至
    十一時左右收攤，其要無可能於上揭時、地強盜被害人丁○○、林桂、丙○○
    、甲○○等財物云云。惟被告經送請法務部調查局測謊結果，認為對１、扣案之
    手機係向「阿龍」購買；２、其未曾與吳天時作案等問題呈情緒波動反應，研判
    有說謊。此有法務部調查局鑑定通知書在卷可稽（見原審卷第一五二頁）。
六、吳天時於八十九年九月二十八日警方至新竹看守所訊問時，供稱不認識被告乙○○（見偵字第六六二五號卷第五頁反面、第二十五頁）；被告乙○○於八十九年
    十一月十五日警方訊問時亦供稱，不認識吳天時。惟警方查得被告使用其弟施鴻
    謙向遠傳電信公司申請的0000000000電話與登記為吳天時使用之00
    00000000號電話於八十九年七月四日至二十日間，有四十五通之通聯紀
    錄（見偵字第六六二五號卷第十反面）。足認被告與吳天時於本案初始皆互相掩
    護，未供出另一人為共犯。被告雖供稱，吳天時之會供稱，伊係共犯，乃係吳天
    時陷害伊云云（見九十一年九月十七日審判筆錄）。惟觀乎吳天時於被偵訊初始
    否認認識被告，足認吳天時並無挾嫌誣賴被告之情。又證人李玉輝於原審雖證稱
    ：「被告在我隔壁賣水果，我賣椰子、甘蔗，我沒有看過被告休息，被告每天都
    有去賣，且他賣得很晚，被告實際上賣到幾點我不知道，我聽房東講，被告常常
    賣到十二點。」證人葉斯隆於原審亦證稱：「我認識被告一、二年，因為被告來
    跟我批貨，批香蕉，被告幾乎每天都有來批貨，被告約在凌晨三點多來跟我批貨
    。」（見原審卷第五十二頁至五十六頁）。惟葉斯隆亦供稱，幾乎每天，亦不能
    證明被告確係每天至葉斯隆處批貨，而證人李玉輝供稱，被告賣水果到十二點，
    但本件有二次犯行時間係在凌晨三時、四時許，又一件則係晚上十時許。證人葉
    斯隆、李玉輝二人所述，亦不能排除被告有本件之三次強盜犯行。
七、按共同被告所為不利於己之供述，得採為其他共同被告犯罪之證據，且此項不利
    之陳述，無瑕疵可指，又有其他補強證據，並與事實相符者，得採為其他共同被
    告犯罪事實之認定（參見最高法院三十一年度上字第二四二三號判例）。就強盜
    被害人丙○○、丁○○、林桂部分，共犯吳天時已供認係被告參與該二件犯行
    ，又在被告處查獲之手機三支中，有二支係丙○○、丁○○被搶之手機，丙○○
    亦指認被告係歹徒之一，被告又經測謊，認其未曾與吳天時作案之供述係屬不實
    ，足認被告確有與吳天時共同強盜丙○○、丁○○、林桂三人之財物。而甲○○係於八十九年六月九日被搶，其被搶之手機隨被改換門號，使用者即係被告，
    經警方向電信公司查明而破獲本案，被告將該更換門號之手機交予女友賴秋月使
    用，該手機經賴秋月交出後，由甲○○指認，確係伊被搶之物，甲○○所指歹徒
    之身高與被告身高相當，此均已如前述。被告雖辯稱，手機向「阿龍」購買，卻
    不能供出「阿龍」者之真實姓名，應為卸責之詞，亦足認被告確有強盜甲○○之
    財物。
八、至於吳天時雖亦供認被告有參與強盜戊○○之財物，然吳天時與共犯所搭乘犯案
    之車號三Ｆ─四五○七號自小客車上經警採集之毛髮與其之毛髮經送法務部調查
    局比對鑑定與被告並不相符。惟吳天時與被告作案多起，難免記憶有誤，且吳天
    時強盜戊○○財物部分，檢察官亦未認定被告為共犯，自不能因吳天時供述中有
    一部分與事實不符，即全然否定吳天時之供述。再被告所使用電話號碼0000
    000000號行動電話通話紀錄固顯示，被告之行動電話曾於八十九年七月三
    日晚間十時三十三分許使用新竹縣湖口鄉○○路一九○號基地臺設施與電話號碼
    0000000000號電話行動聯繫，有通話紀錄資料為憑（見偵字第六六二
    五號偵查卷宗第四十二頁）。惟被告既有多支行動電話，且將行動電話借予女友
    賴秋月使用，前述之電話通聯紀錄僅能證明，該支行動電話確有於該時地之撥打
    紀錄，但不足以認定係被告本人撥打該次電話，即不能反證被告未於八十九年七
    月三日晚間十時許強盜丙○○之財物，被告所辯不足採信，其有多次強盜之犯行
    ，堪以認定。
九、被告強盜時攜帶西瓜刀、長尖刀，而西瓜刀、長尖刀足以傷害人之身體，自屬刑
    法第三百二十一條第一項第三款之兇器，被告所為，原係犯懲治盜匪條例第五條
    第一項第一款之罪，惟被告行為後，懲治盜匪條例業已於九十一年一月三十日廢
    止，刑法第三百三十條第一項關於強盜罪之規定亦於同日修正公布，被告行為後
    之法律已有變更，依刑法第二條第一項之規定為法律之比較適用，以新修正之刑
    法第三百三十條第一項之規定較有利於被告，應適用九十一年一月三十日修正刑
    法第三百三十第一項條之攜帶兇器強盜罪處斷（參見最高法院九十一年台上字第
    一三０五號判決），被告強盜被害人時固有妨害被害人行動自由，惟此係其強暴
    行為之一部分，不再論以妨害自由罪。就犯罪事實欄一之(一)(二)部分，被告與吳天
  時二人間，暨犯罪事實欄一之(三)部分，被告與另一位姓名年籍不詳之成年人間（
    依被害人甲○○之供述，該歹徒亦係三十多歲，見偵字第四七一二號卷第九頁反
    面），分別有犯意之聯絡及行為之分擔，分別為共同正犯。就犯罪事實欄一之(一)
    部分，有丁○○、林桂二位被害人，同時侵害二法益，為想像競合犯，再被告
    多次犯行，時間密接，又犯構成要件相同之罪名，顯係基於概括之犯意，為連續
    犯，依刑法第五十六條規定從一重之攜帶兇器強盜罪論處，並加重其刑。
九、原審採信被告之辯解，而為其無罪之諭知，容有未洽，檢察官提起上訴，指摘原
    判決不當，為有理由，應由本院將原判決撤銷改判，審酌被告之素行、犯罪之動
    機、手段、所生危害及其犯後態度等一切情狀，判處如主文所示之刑。被告作案
    所使用之西瓜刀、長刀、水果刀、長尖刀，既未扣案，且非違禁物，又不能證明
    係被告或共犯吳天時所有，故不予宣告沒收，併此敘明。
據上論斷，應依刑事訴訟法第三百六十九條第一項前段、第三百六十四條、第二百九
十九條第一項前段，刑法第二條第一項前段、第二十八條、第五十六條、第五十五條
、九十一年一月三十日修正刑法第三百三十條第一項，判決如主文。
本案經檢察官陳明光到庭執行職務。
中    華    民    國      九十一  年       十一     月         七       日
                             臺灣高等法院刑事第二十二庭
                                 審判長法  官  許  正  順
                                       法  官  吳      燦
                                       法  官  林  明  俊
右正本證明與原本無異。
如不服本判決應於收受送達後十日內向本院提出上訴書狀，其未敘述上訴之理由者並
得於提起上訴後十日內向本院補提理由書（均須按他造當事人之人數附繕本）。
                                       書記官  蕭  進  忠
中    華    民    國      九十一  年       十一     月        十一      日
附錄本案論罪科刑依據之法條：
九十一年一月三十日修正刑法第三百三十條第一項
犯強盜罪而有第三百二十一條第一項各款情形之一者，處七年以上有期徒刑。
